臺灣高等法院刑事判決　　　　　　　　96年度上訴字第1060號
上　訴　人
即　被　告　乙○○
選任辯護人　高秀枝律師
上列上訴人因違反槍砲彈藥刀械管制條例案件，不服臺灣板橋地
方法院95年度訴字第1625號，中華民國95年12月15日第一審判決
（起訴案號：臺灣板橋地方法院檢察署95年度偵字第5149號），
提起上訴，本院判決如下：
    主  文
上訴駁回。
    事  實
一、乙○○於民國95年 2月17日20時許，在臺北縣永和市○○街
    某海產店內，自綽號「小張」之真實姓名年籍不詳成年男子
    處，收受內藏可發射子彈具有殺傷力仿 BERETTA廠84型半自
    動手槍製造槍枝換裝土造金屬槍管及土造金屬槍機改造而成
    之改造槍枝1支（槍枝管制編號：0000000000號）之手提袋1
    個。嗣於95年 2月18日21時許，乙○○打開該手提袋，發現
    前開具殺傷力之改造槍枝，並起出把玩後，即未經許可，持
    有該把改造槍枝，並藏放在臺北縣永和市○○路 ○段76號地
    下室內。及至95年3月5日凌晨 1時40分許，乙○○酒後在臺
    北縣永和市○○路 ○段76號前與甲○○發生糾紛，乙○○因
    氣憤難耐，竟返回前開地下室，起出該把改造手槍返回現場
    ，並持以朝甲○○頭部毆擊，致甲○○受有臉、頸之磨損及
    擦傷等傷害（傷害部分業經甲○○撤回告訴）。經甲○○及
    在場友人陳琳佳共同制伏乙○○，警員亦據報到場處理，當
    場扣得前開具殺傷力之改造槍枝，始查悉上情。
二、案經臺北市政府警察局報請臺灣板橋地方法院檢察署檢察官
    偵查起訴。
    理  由
一、按被告以外之人於審判外之言詞或書面陳述，除法律有規定
    者外，不得作為證據，刑事訴訟法第159條第1項固定有明文
    。惟被告以外之人於審判外之陳述，雖不符同法第159條之1
    至之 4規定，而經當事人於審判程序同意作為證據，法院審
    酌該言詞陳述或書面陳述作成時之情況，認為適當者，亦得
    為證據。又當事人、代理人或辯護人於法院調查證據時，知
    有第159條第1項不得為證據之情形，而未於言詞辯論終結前
    聲明異議者，視為有前項之同意，同法第159條之5規定甚明
    。本件證人即被害人甲○○、目擊證人陳琳佳警詢陳述及偵
    查中證言，固係被告以外之人於審判外之言詞陳述，惟被告
    及辯護人迄至本院言詞辯論終結前，均未聲明異議，本院審
    酌上開證人警詢係在自由意志下陳述，證人陳琳佳在偵查中
    並經具結，作為被告犯罪證據，應屬適當，依同法第 159條
    之5第2項規定，應有證據能力。
二、上開事實，業據上訴人即被告乙○○於原審及本院坦承不諱
    ，並經證人甲○○、陳琳佳於警詢及偵查中證述屬實；且扣
    案槍枝經送內政部警政署刑事警察局（以下簡稱刑事警察局
    ）以性能檢驗法鑑定結果，認係仿 BERETTA廠84型半自動手
    槍製造之槍枝換裝土造金屬槍管及土造金屬槍機改造而成之
    改造手槍，機械性能良好，可供擊發適用子彈使用，認具殺
    傷力，有該局95年 3月23日刑鑑字第0950032395號槍彈鑑定
    書在卷可稽。原審再將扣案槍枝送請刑事警察局說明「性能
    檢驗法」鑑定殺傷力之依據；及以試射法鑑定結果，認所謂
    「性能檢驗法」係指實際操作檢測送鑑槍枝之機械結構與功
    能是否完整良好，如其結構完整且擊發功能良好正常，則認
    該槍枝可供擊發適用子彈使用，而槍枝之機械結構檢測包含
    槍管、滑套（轉輪）之材質；滑套、撞針之運作情形；扳機
    與擊錘運作、連動情形；撞針之力道等與擊發子彈時可能牽
    涉之運作部位有關為主，鑑定過程中，鑑定人員如認槍枝之
    機械結構與功能有「疑義」者，例如發現槍枝具塑膠槍管、
    槍管（或槍機）閉鎖不良等情形，依據該局所訂標準作業程
    序，則改以「動能測試法」鑑定，由該局鑑定人員自行製作
    適用之子彈進行試射。依該局以往試射結果，改造槍枝經以
    「性能檢驗法」鑑定認具殺傷力，後經試射其發射彈丸之單
    位面積動能，可輕易超過日本科學警察研究所每平方公分20
    焦耳之研究結果，亦即具有殺傷人畜之能力。送驗手槍經裝
    填適用子彈（彈頭直徑約 8.9mm，重量4.75公克）實際試射
    結果，測得彈頭速度為 162公尺/秒，計算其動能為62.33焦
    耳，單位面積動能為 100.19焦耳/平方公分。而依美國軍醫
    總署之定義，彈丸撞擊動能達58呎磅（約為78.6焦耳），足
    使人喪失戰鬥能力，依該局對活豬作射擊測試結果，彈丸單
    位面積動能達 24焦耳/平方公分，則足以穿入豬隻皮肉層，
    又依日本科學警察研究所之研究結果，彈丸單位面積動能達
    20焦耳/平方公分，則足以穿入人體皮肉層，亦有該局95年9
    月 8日刑鑑字第0950117626號函在卷可考。則扣案槍枝單位
    面積動能 100.19焦耳/平方公分均遠高於前開單位對於具殺
    傷力之數據，被告持有之改造槍枝確具殺傷力無疑。事證明
    確，被告犯行堪以認定。
三、被告聲請傳喚黃有富、王憲昇及陳琳佳，以資證明案發時係
    遭警挑釁，並非被告故意引發事端，被告犯罪應有足堪憫恕
    之情狀。惟本件被告犯行，事證已明；且持有具殺傷力之改
    造槍枝，係屬有期徒刑三年以上之重罪，並嚴重危害社會治
    安，被告未經許可持有扣案槍枝；復於酒後持槍傷人，無論
    被告持有原因為何，客觀上均無足堪憫恕之處，自無傳訊上
    開證人之必要，併此敘明。
四、核被告所為，係犯槍砲彈藥刀械管制條例第8條第4項之未經
    許可持有可發射子彈具有殺傷力之改造槍枝罪。按槍砲彈藥
    刀械管制條例第18條第 4項前段係規定，於偵查中或審判中
    自白，並供述全部槍砲、彈藥、刀械之來源及去向，因而查
    獲或因而防止重大危害治安事件之發生者，始能減輕或免除
    其刑。惟該條項既謂並供述全部槍砲、彈藥、刀械之來源及
    「去向」，自係指已將槍械、彈藥移轉與他人持有之情形，
    不包括仍為自己持有之情形在內，此觀同條第 1項後段係指
    已移轉與他人持有之情形始有「去向」自明（最高法院93年
    度臺上字第5144號、第4223號判決意旨參照）。本件扣案改
    造槍枝為警查獲時，係在被告「自己」持有中，尚無移轉他
    人持有，並無供述全部槍彈來源及「去向」，因而查獲或因
    而防止重大危害治安事件之發生之情事，自無槍砲彈藥刀械
    管制條例第18條第4項前段減輕或免除其刑之適用。
五、原審調查結果，適用槍砲彈藥刀械管制條例第8條第4項、刑
    法第11條前段、第2條第1項前段、第42條第 3項前段、第38
    條第1項第1款，同時審酌被告持有具殺傷力之改造槍枝，對
    社會治安構成潛在危險，並已攜出作為武器毆擊他人，及參
    酌被告平日素行、犯罪之動機、目的、手段，持有具殺傷力
    改造槍枝數量，犯後坦承犯行，並有悔意等一切情狀，量處
    有期徒刑3年2月，併科罰金新台幣 8萬元。被告行為後，刑
    法第42條易服勞役規定業於94年2月2日修正，並於95年7月1
    日施行。修正前刑法第42條第 2項前段規定：「易服勞役以
    一元以上三元以下折算一日」。又依據修正前罰金罰鍰提高
    標準條例第 2條前段規定，就原定數額提高為一百倍折算一
    日，則本件被告行為時之易服勞役折算標準，應以銀元三百
    元即新臺幣九百元折算一日；惟修正公布施行之刑法第42條
    第 3項前段規定：「易服勞役以新臺幣一千元、二千元或三
    千元折算一日」，經比較後，以修正後規定較有利於被告，
    應依修正後刑法第42條第 3項諭知易服勞役之折算標準。扣
    案具殺傷力之仿 BERETTA廠84型半自動手槍製造之槍枝換裝
    土造金屬槍管及土造金屬槍機改造而成之改造槍枝 1支（槍
    枝管制編號：0000000000號），為違禁物，應依修正後刑法
    第38條第1項第1款宣告沒收。認事用法，核無違誤，量刑亦
    稱妥適。被告上訴，指摘原審量刑過重，為無理由，應予駁
    回。
據上論斷，應依刑事訴訟法第368條，判決如主文。
本案經檢察官林炳雄到庭執行職務。
中　　華　　民　　國　　 96　　年　　4　　月　　18　　日
　　　　　　　　　刑事第四庭審判長法　官  蔡秀雄
　　　　　　　　　　　　　　　    法　官  周煙平
　　　　　　　 　 　　　　　　　　法　官  陳國文
以上正本證明與原本無異。
如不服本判決，應於收受送達後十日內向本院提出上訴書狀，其
未敘述上訴之理由者並得於提起上訴後十日內向本院補提理由書
（均須按他造當事人之人數附繕本）。
                                  書記官  蔡棟樑
中　　華　　民　　國　　 96　　年　　4　　月　　18　　日
附錄：本案論罪科刑法條全文
槍砲彈藥刀械管制條例第8條第4項：
未經許可，持有、寄藏或意圖販賣而陳列第 1 項所列槍枝者，處
3年以上10年以下有期徒刑，併科新臺幣700萬元以下罰金。
